【裁判字號】    98,台上,2053
【裁判日期】    980416
【裁判案由】    強盜
【裁判全文】
最高法院刑事判決            九十八年度台上字第二０五三號
上  訴  人  甲○○
上列上訴人因強盜案件，不服台灣高等法院中華民國九十八年二
月六日第二審判決（九十八年度上訴字第四八一號，起訴案號：
台灣板橋地方法院檢察署九十五年度偵字第二四四一六號，九十
六年度偵字第二九九五號），提起上訴，本院判決如下：
    主  文
上訴駁回。
    理  由
按刑事訴訟法第三百七十七條規定，上訴於第三審法院，非以判
決違背法令為理由，不得為之。是提起第三審上訴，應以原判決
違背法令為理由，係屬法定要件。如果上訴理由書狀並未依據卷
內訴訟資料，具體指摘原判決不適用何種法則或如何適用不當，
或所指摘原判決違法情事，顯與法律規定得為第三審上訴理由之
違法情形，不相適合時，均應認其上訴為違背法律上之程式，予
以駁回。本件上訴人甲○○上訴意旨略稱：上訴人就強盜被害人
林永濤部分之犯罪事實，合於自首要件，依刑法第六十二條規定
，得減輕其刑。又依中華民國九十六年罪犯減刑條例規定，自首
案件均合於減刑條件。原判決於理由內及原判決第十一頁第二行
至第十七行論述上訴人符合自首要件，然主文諭知之刑度並未予
上訴人實質之減刑，亦未於理由內說明，有判決理由不備及適用
法則不當之違法等語。
惟查：依刑事訴訟法第三百五十條、第三百六十一條、第三百六
十二條、第三百六十七條規定，不服地方法院之第一審判決而上
訴者，須提出上訴書狀，並應敘述具體理由，為上訴必備之程式
；其所提出之上訴書狀並未敘述上訴理由，或僅曾以言詞陳述上
訴理由者，均應於上訴期間屆滿後二十日內補提理由書於第一審
法院。第一審法院經形式審查，認逾期未補提上訴理由者，應定
期間先命補正；逾期未補正者，為上訴不合法律上之程式，應以
裁定駁回。倘已提出上訴理由，但所提非屬具體理由者，則由第
二審法院以上訴不合法律上之程式，判決駁回。本件上訴人因犯
結夥三人以上攜帶兇器強盜二罪，經第一審法院分別判處有期徒
刑九年四月及九年八月（均累犯，第一審判決另關於恐嚇、竊盜
、預備強盜部分，業已確定），上訴人不服，提起第二審上訴。
原判決以：上訴人之上訴意旨略以其於警詢中主動向警員供承林
永濤診所強盜案，合乎自首要件，原判決擴張犯罪事實，進而量
刑太重有悖比例原則等語，惟查第一審判決就該部分已依證人鄭
志忠之證言，認上訴人就該部分犯罪事實，合於自首要件，依刑
法第六十二條規定，減輕其刑。並審酌上訴人之素行，與其年輕
力壯，四肢健全，竟不思憑己力循正當途徑賺取生活花費，反以
進入他人營業處所或住宅強盜他人財物之方式，意欲輕鬆取得大
筆財物等犯罪動機、目的、手段，並考量上訴人持開山刀、手銬
、膠帶等物品，對被害人林永濤等人施加綑綁，且持有高度危險
性之刀械，不僅使被害人等蒙受財物損失，更造成莫大之心理創
傷，生活安全感喪失殆盡，危害社會治安至鉅，犯罪所生危害程
度重大。並考量上訴人犯罪後態度等一切情狀，分別量處如第一
審判決所示之刑，符合罪刑相當原則。上訴人上訴意旨，就第一
審判決已審酌事項予以指摘，或未具體指明究竟如何擴張犯罪事
實，其上訴理由，顯非具體。因認其上訴不合法律上之程式，依
上開規定予以駁回，於法核無違誤。上訴意旨依其所述內容，實
係就第一審判決關於被害人林永濤部分之加重強盜犯行，未依中
華民國九十六年罪犯減刑條例予以減刑，指摘第一審判決不當，
並未依據卷內訴訟資料具體指摘原判決有何不適用法則或適用不
當之違背法令情事，核與法律規定得為第三審上訴理由之違法情
形，不相適合。其上訴違背法律上之程式，應予駁回。末按中華
民國九十六年罪犯減刑條例第六條明定：「對於第三條所定不予
減刑而未發覺之罪，於本條例施行前至施行之日起三個月內自首
而受裁判者，依第二條第一項規定予以減刑。」本件被害人林秀
濤部分，上訴人所犯刑法第三百三十條第一項之加重強盜罪，雖
屬該條例第三條第一項第十五款所定不予減刑之罪，惟依第一審
判決所認定之事實，上訴人於該條例實施前即已自首而受裁判，
自應依上開規定予以減刑，第一審判決未予減刑，即有判決不適
用法則之違背法令。然上訴人提起第二審上訴時未就此部分予以
指摘，且上訴人之第二審上訴及本件第三審上訴均非合法，本院
無從就第一審上開違法部分予以審究。又在確定判決有應依上開
減刑條例減刑，而漏未予以減刑之情形，參酌同條例第八條第一
項規定：「依本條例應減刑之罪，已經判決確定尚未執行或執行
未完畢者，由檢察官或應減刑之人犯聲請最後審理事實之法院裁
定之。」及司法院院字第一三五六號解釋意旨，並考量訴訟經濟
原則，應認為檢察官及應減刑之人犯均有權聲請最後事實審法院
裁定補充。均一併指明。
據上論結，應依刑事訴訟法第三百九十五條前段，判決如主文。
中    華    民    國  九十八  年    四    月   十六   日
                      最高法院刑事第五庭
                          審判長法官  賴  忠  星
                                法官  林  秀  夫
                                法官  宋      祺
                                法官  陳  祐  治
                                法官  洪  佳  濱
      本件正本證明與原本無異
                                      書  記  官
中    華    民    國  九十八  年    四    月   二十   日
                                                      Ｑ


司法院資訊處製作；財團法人民間司法改革基金會備份。
